臺灣基隆地方法院民事裁定  
110年度監宣字第133號
聲  請  人  夏安緗  
                      指定送達處所：基隆市○○區○○路00                      0號0樓

相對人即受
監護宣告人  夏梁幸  

關  係  人  夏安華  

上列聲請人聲請監護宣告事件，本院裁定如下：          
    主    文
宣告夏梁幸（女、民國00年0月00日生、身分證統一編號：Z0000
00000號）為受監護宣告之人。
選定夏安緗（女、民國00年0月0日生、身分證統一編號：Z00000
0000號）為受監護宣告之人之監護人。
指定夏安華（女、民國00年0月00日生、身分證統一編號：Z0000
00000號）為會同開具財產清冊之人。
聲請費用新臺幣壹仟元由受監護宣告之人負擔。
    理    由
一、聲請意旨略以：聲請人之母即相對人夏梁幸因腦中風，致不
    能為意思表示或受意思表示，或不能辨識其意思表示之效果
    ，為此聲請對其為監護之宣告，並聲請選任聲請人為監護人
    及指定夏安華為會同開立財產清冊之人等語。
二、按對於因精神障礙或其他心智缺陷，致不能為意思表示或受
    意思表示，或不能辨識其意思表示之效果者，法院得因本人
    、配偶、四親等內之親屬、最近一年有同居事實之其他親屬
    、檢察官、主管機關或社會福利機構之聲請，為監護之宣告
    ，民法第14條第1項定有明文。次按受監護宣告之人應置監
    護人；法院為監護之宣告時，應依職權就配偶、四親等內之
    親屬、最近一年有同居事實之其他親屬、主管機關、社會福
    利機構或其他適當之人選定一人或數人為監護人，並同時指
    定會同開具財產清冊之人；法院選定監護人時，應依受監護
    宣告之人之最佳利益，優先考量受監護宣告之人之意見，審
    酌一切情狀，並注意下列事項：受監護宣告之人之身心狀
    態與生活及財產狀況。受監護宣告之人與其配偶、子女或
    其他共同生活之人間之情感狀況。監護人之職業、經歷、
    意見及其與受監護宣告之人之利害關係。法人為監護人時
    ，其事業之種類與內容，法人及其代表人與受監護宣告之人
    之利害關係，民法第1110條、第1111條第1項及第1111條之1
    亦分別定有明文。
三、經查：
　㈠聲請人主張之前揭事實，業據其提出戶籍謄本、中華民國身
    心障礙證明、長庚醫療財團法人基隆長庚紀念醫院診斷證明
    書為證，且經本院依職權函請長庚醫療財團法人基隆長庚紀
    念醫院對相對人之精神狀態為鑑定，其鑑定結果略以：梁女
    （即相對人）目前臥床、無法坐立、需他人餵食軟食、使用
    尿管之狀態，情緒起伏大。梁女受鑑定時注意力接受、維持
    及保存外界訊息之能力無喪失，無可溝通之口語能力，日常
    生活事務需人幫忙，經濟活動能力喪失，無社交活動。綜合
    以上所述，梁女之過去生活史、疾病史、身體檢查及精神狀
    態檢查結果，認梁女目前因「失智症」，致其為意思表示、
    受意思表示和辨識其意思表示效果之能力已達「完全不能」
    之程度，可為「監護宣告」等語，有該院110年12月3日長庚
    院基字第1101100106號函附精神鑑定報告書乙件在卷可按。
    綜合上情，足認相對人確因心智缺陷，已達不能為意思表示
    或受意思表示之程度。從而，聲請人聲請對相對人為監護之
    宣告，為有理由，應予准許。
　㈡本院為審酌相對人之最佳利益，選任適任之監護人及開具財
    產清冊人之人選，依職權囑託基隆市政府社會處對聲請人、
    相對人、關係人為調查，其綜合評估及建議略以：相對人現
    年79歲，現因腦中風關係，臥床、左側偏癱無行動能力，有
    尿管。相對人完全無生活自理能力，需仰賴他人照顧，目前
    入住本市新昆明醫院附設護理之家。相對人現有存款新台幣
    （下同）1,026,370元、定存約120萬元，名下有財產有戶籍
    地公寓1戶，另領有老年基本保證年金每月3,772元。相對人
    可簡單回應自己的名字，可與人社交互動表示「你好、再見
    」，但認知較混亂、時好時壞、無法清楚辨識家人，評估其
    認知、表達能力受限制，無法就監護人及會同開具財產清冊
    人選表示意見。監護人選為案次女（即聲請人），有積極意
    願擔任監護人，與案三女（即利害關係人夏安華）共同安排
    案主（即相對人）未來生活照顧，並協助案主代辦各項事務
    及財產管理相關事宜。案次女未患有足以影響監護能力之疾
    病，評估具有監護能力。案次女現職工作時間、尚相對彈性
    ，可及時因應案主所需，執行監護責任與義務。案次女擬維
    持案主的財產管理方式，不予變動，並持續與案三女偕同合
    作，共同規劃案主未來生活照顧及醫療行為治療安排。會同
    開具財產清冊之人為案三女，自述身心健康狀況尚佳，口語
    表達能力順暢，過去對相對人無不利情事。案三女表示瞭解
    會同人應有之責任義務，有意願擔任會同開具財產清冊之人
    。過去庶務性、家務家事採買主要由案三女協助案主，自11
    0年3月9日起案主入住機構迄今，案三女分擔平日機構探視
    相對人，親子依附關係良好。建議由聲請人擔任監護人，關
    係人夏安華擔任會同開具財產清冊之人等語，有該府110年1
    1月8日基府社老貳字第1100252331號函附成年人之監護及輔
    助事件訪視評估報告在卷可參。
　㈢本院參酌上開報告及卷內相關事證，認聲請人為相對人之次
    女，為相對人之至親，身心狀況尚佳，具有監護能力，且相
    對人相關醫療及照顧事宜，均由聲請人負責處理，對相對人
    之病史及現況瞭解清楚，亦使相對人受到良好之照顧，自適
    宜擔任相對人之監護人。而關係人夏安華則為相對人之三女
    ，亦為相對人之至親，並協助聲請人處理相對人相關事宜，
    自有瞭解相對人之財產狀況，以利監督之必要。又本件聲請
    人所提親屬會議同意書雖無相對人長女夏安芝、長子夏安國
    之同意，有聲請人提出之親屬會議同意書1份在卷可稽，然
    參以夏安國從離婚後搬離基隆，此後即鮮少與家人聯繫，平
    時幾乎無聯繫來往，見面頻率1年僅約1次；另夏安芝已與家
    人失聯多年，其長女陳御庭從小即由聲請人、相對人、關係
    人夏安華照顧長大，有前述訪視報告在卷可稽，故其等自均
    不適合擔任相對人監護人或開具財產清冊人。從而，本院審
    酌上情，認由聲請人擔任監護人，應符合受監護宣告之人之
    最佳利益，爰選定聲請人為監護人，並指定夏安華為會同開
    具財產清冊之人。另監護人夏安緗應依據民法第1113條準用
    同法第1099條第1項之規定，對於受監護宣告之人即相對人
    之財產，會同夏安華於2個月內開具財產清冊，並陳報法院
    ，併此敘明。
四、依家事事件法第164條第2項，裁定如主文。
中　　華　　民　　國　　110 　年　　12　　月　　20　　日
　　　　　　　　　家事法庭法  官　王美婷 
正本係照原本作成。
如不服本裁定關於選定監護人及指定會同開具財產清冊之人等部
分，應於送達後十日內向本院提出抗告狀，並繳納抗告費新臺幣
1千元；其餘關於宣告監護之部分，不得抗告。
中　　華　　民　　國　　110 　年　　12　　月　　20　　日
　　　　　　　　　　　  　書記官　施鴻均